最　高　行　政　法　院　裁　定
　　　　　　　　　　　　　　　　　　 96年度裁字第00811號
上　訴　人　黃韻成即國都旅館
被 上訴 人　基隆市稅捐稽徵處
代　表　人　甲○○
上列當事人間因娛樂稅事件，上訴人對於中華民國94年12月30日
臺北高等行政法院94年度簡字第204號判決，提起上訴，本院裁
定如下：
    主  文
上訴駁回。
上訴審訴訟費用由上訴人負擔。
    理  由
一、按對於適用簡易程序之裁判提起上訴或抗告，須經本院許可
    ，且該許可以訴訟事件所涉及之法律見解具有原則性者為限
    ，行政訴訟法第235條定有明文。所謂具有原則性，係指該
    事件所涉及之法律問題意義重大，而有加以闡釋之必要而言
    。例如：對於行政命令是否牴觸法律所為之判斷，或就同類
    事件所表示之法律見解與其他高等行政法院所表示之見解互
    相牴觸者。
二、本件上訴人於基隆市○○路303巷13號經營國都旅館，並在
    一樓之營業場所提供電腦30台供人娛樂使用。其民國（下同
    ）92年2、3月份之娛樂稅，原經被上訴人核定為新臺幣（下
    同）5,400元，上訴人不服，循序提起行政訴訟，經原審法
    院93年度簡字第185號判決將訴願決定及原處分撤銷，著由
    被上訴人另為適法之處分。被上訴人復重為復查決定，將92
    年2月、3月份娛樂稅各改課為3,800元。而後因上訴人在上
    址提供22台電腦供人娛樂使用，被上訴人乃再對其92年10月
    份之娛樂稅，核定為4,120元，上訴人亦表不服，循序提起
    行政救濟，而經訴願機關基隆市政府撤銷原核課處分，發回
    被上訴人另為適法處分，被上訴人復重為復查決定，將92年
    10月份娛樂稅改課為1,861元。上訴人對上開二復查決定，
    均提起行政爭訟，但分別經訴願駁回，乃提起行政訴訟，經
    原審判決駁回，上訴人不服，提起本件上訴。
三、本件上訴意旨以：按娛樂稅法第3條明定娛樂稅之納稅義務
    人，為出價娛樂之人，被上訴人按月核定上訴人娛樂稅，顯
    然違法。又依娛樂稅法第9條第1項規定娛樂稅之徵收係以由
    代徵人自動報繳為原則，倘代徵人未依娛樂稅法第7條規定
    辦理登記及代徵報繳娛樂稅手續，係依娛樂稅法第12條論處
    ，代徵人不為代徵或短徵、短報、匿報娛樂稅者，則依娛樂
    稅法第14條論處，稅捐稽徵機關非可以自行核定方式課徵。
    娛樂稅法第9條例外規定以符合「經營方式特殊或營業規模
    狹小」者，才適用查定之課徵方式，被上訴人未核定上訴人
    是否該當查定課徵方式，即逕以之核定稅額，違反基隆市娛
    樂稅徵收細則第9條規定之稽徵方式與原則，原判決未予審
    酌，當然違法。再者，娛樂稅既以代徵人自動報繳為原則，
    惟上訴人迄今尚未能完成自動報繳手續，甚至連自動報繳之
    書表皆無可覓，被上訴人顯有未依法行政之缺失云云。
四、本院按：
  (一)娛樂稅之納稅義務人固為消費者，但其代徵義務人則為娛樂
    場所、娛樂設施或娛樂活動之提供人（娛樂稅法第3條參照
    ），而稅捐法上之代徵義務人對代徵之稅捐客體，負有繳納
    娛樂稅之公法上義務，因此為娛樂稅之稅捐主體（實則娛樂
    稅之代徵義務，從娛樂稅法第9條第1項規定之「自動報繳」
    手續觀之，幾乎已等同於納稅義務）。並由之延伸出其他各
    項附隨義務（均屬為徵收娛樂稅而生者）之負擔。例如娛樂
    稅法第7條所定之（事前）辦理登記及代徵報繳手續之義務
    。但在此最重要之觀念在於，不盡此等附隨義務，不但不能
    因此免除其代徵稅捐之主要義務，反而會受到推計課稅等不
    利益之行政處遇，而上訴意旨認為，代徵人非娛樂稅之納稅
    義務人，所以沒有繳納娛樂稅之義務。顯係出於對法律之誤
    解。
  (二)次查娛樂稅之代徵人要先依娛樂稅法第7條之規定，完成事
    前申報手續，使稅捐機關可以預先掌握相關資訊，才有可能
    依同法第9條第1項前段之規定（即「娛樂稅代徵人每月代徵
    之稅款，應於次月10日前填用自動報繳書繳納。...」），
    採自動報繳方式代徵娛樂稅。
  (三)而未踐行娛樂稅法第7條之事前揭露資訊義務之代徵人，一
    方面可能受娛樂稅法第12條所定「行為違章」之處罰，另一
    方面則因稅捐機關無法事前掌握稅基資訊，只能在事後以推
    計方式課徵。但因違反事前申報義務所生之娛樂稅額推計課
    題，現行實證法沒有明文之規定，只能類推適用娛樂稅法第
    9條第1項後段有關「經營方式特殊」或「營業規模狹小」之
    查定課徵方式來推計，此等推計方法之類推，尚與法制整體
    設計機制無違，應為法之所許。上訴意旨稱：「在此情況下
    ，因法無推計明文，即不可推計，必須直接按核實查核之結
    果，適用娛樂稅法第14條之規定補稅裁罰」云云，從稅捐法
    制之一般法理言之，顯非有據。是以基隆市娛樂稅徵收細則
    第9條規定，在計算本稅時，有關稅基事實及其量化標準，
    「得以查定方式課徵」，與現行娛樂稅法體系並無違反。
  (四)以上所述乃是從法制體系當然推導之結論，其間各項議題，
    在學理及實務界均無爭議，自無「所涉法律見解具有原則上
    重要性」之情事存在。
  (五)總結以上所述，本案上訴人各項上訴理由，並無所涉法律見
    解具原則上之重要性可言，揆諸首揭說明，上訴人之本件上
    訴不應許可，其上訴難謂合法，應予駁回。
五、依行政訴訟法第249條第1項前段、第104條、民事訴訟法第9
    5條、第78條，裁定如主文。
中　　華　　民　　國　　96　　年　　4　　 月　　19　　日
                  第二庭審判長法  官　鄭　淑　貞
                              法  官  黃　合　文
                              法  官　吳　明　鴻
                              法  官　鄭　小　康
                              法  官　帥　嘉　寶
以  上  正  本  證  明  與  原  本  無  異
中　　華　　民　　國　　96　　年　　4　　 月　　19　　日
　　　　　　　　　　　　　　　書記官　莊　俊　亨
